【裁判字號】    99,簡,8
【裁判日期】    990928
【裁判案由】    廢棄物清理法
【裁判全文】
臺北高等行政法院判決
                                         99年度簡字第8號
原      告  日商鹿島營造股份有限公司臺灣分公司
代  表  人  乙○○○
被      告  臺北縣政府環境保護局
代  表  人  丙○○○○○○住同上
上列當事人間廢棄物清理法事件，原告不服臺北縣政府中華民國
98年11月19日北府訴決字第0980681810號訴願決定（案號：
00000000號），提起行政訴訟，本院判決如下：
    主  文
原告之訴駁回。
訴訟費用由原告負擔。
    事實及理由
一、程序事項：
  (一)按司法院於92年9月17日以（92）院台廳行一字第23681號令
    ，略以依行政訴訟法第229條第2項之規定，將同條第1項之
    簡易案件金額（價額）提高為新台幣（下同）20萬元，並於
    93年1月1日實施；嗣依99年1月13日修正公布，同年5月1日
    施行之行政訴訟法第229條第1項規定，簡易案件金額（價額
    ）提高為40萬元，合先敘明。
  (二)經查本件原告係因不服被告於98年7月20日以北環稽字第
    40-098-070009號裁處書（以下簡稱原處分）所課處罰鍰計
    2,400元而涉訟，依行政訴訟法第229條第1項第2款規定，應
    依簡易訴訟程序進行之，併不經言詞辯論而為判決，先予說
    明。
二、事實概要：緣被告於98年6月3日，派員至臺北縣蘆洲市○○
    路91號前方捷運新建工程工區「蘆洲線CL803標新建工程」
    （以下簡稱系爭工程）稽查結果，查獲原告工程作業車輛○
    ○○區○○○○○○○○道路及地面之情形，認違反廢棄物
    清理法第27條第2款規定，遂以原處分課處原告罰鍰2,400元
    。原告不服，提起訴願，亦遭決定駁回，遂向本院提起本件
    行政訴訟。
三、原告起訴略以：
  (一)被告查獲之污染情事並非原告所為，而係系爭工程週邊自來
    水公司12區管理處所轄工程所為。被告稽查員未經確認或會
    同原告公司人員說明簽認，逕以開挖施工及另攝原告工程告
    示牌之照片舉發原告違反廢棄物清理法第27條第2款規定並
    據以裁罰，違反行政程序法第119條第2款「對重要事項提供
    不正確資料或不完全陳述，致行政機關依該資料或陳述作成
    行政處分者」之規定。
  (二)原告提出實際污染道路工程施工單位開挖施工照片及系爭工
    程監造單位臺北市政府捷運工程局公共工程監工日報表以為
    佐證，證明該違規污染行為並非原告施工所致，而係來自自
    來水公司12區管理處所轄工程承商，依行政院環境保護署91
    年11月4日環署廢字第0910075435號函釋「廢棄物清理法之
    處罰對象為污染行為人，其違規行為需經查證確污染行為人
    後，始得據以告發處罰」，提起訴願請求撤銷原處分，竟遭
    訴願決定認以原告所提資料無法確認實際行為人係自來水公
    司12管理處所轄為由，維持原處分。
  (三)依原告所提佐證，實際污染行為人為自來水公司12區管理處
    所轄工程，非屬系爭工程，且原告於施工期間在施工區具週
    邊所攝行為人機員照片，因攝影角度及所在方位不同，實難
    與稽查採證照片完全吻合，故原告另提出實際行為人自來水
    公司12區管理處承商永強工程股份有限公司（以下簡稱永強
    公司）確認違規之施工照片，以證原告並非本件違規行為人
    等情；並聲明求為判決撤銷訴願決定及原處分。
四、被告則抗辯略以：
  (一)按廢棄物清理法第27條第2款規定：「在指定清除地區內嚴
    禁有下列行為：二污染地面、池溏、水溝、牆壁、樑柱、電
    桿、樹木、道路、橋樑或其他土地定著物。」、第50條第3
    款：「有下列情形之一者，處新臺幣1,200元以上6,000元以
    下罰鍰。經限期改善，屆期仍未完成改善者，按日連續處罰
    ：三為第27條各款行為之一。」。
  (二)原告從事捷運新建工程，經被告於98年6月3日派員前往系爭
    工程稽查，發現原告於作業時工程作業車輛○○○區○○○
    ○○○道路及路面，有被告稽查紀錄及採證照片附卷可稽，
    原告違規事實明確，被告據以處分，洵屬有據。
  (三)原告指稱本案實際違規行為人為自來水公司12區管理處所轄
    承包商永強公司云云；依原告提出臺北市政府捷運工程局中
    區工程處公共工程監造日報表並未列明上開自來水工程為稽
    查當日施工項目之一，遑論應如何比對施工狀況，被告實難
    由原告陳述內容改舉永強公司為告發對象；且現場採證照片
    與原告所提照片有異，自難以依原告所提永強公司出具之書
    面證明即認本案違規行為人為永強公司，況原告自被告稽查
    日起至起訴以前，均未有隻字片語說明永強公司為實際行為
    人，至今始提出實有模糊報告稽查採證方向以矯飾卸免其違
    規行為責任之嫌。本案被告確認原告違規行為後，依法處分
    並無違法。
  (四)至原告主張被告依據不正確資料作成處分一節。經查被告稽
    查時，系爭工程告示牌確為原告承攬工程，依工程管理權責
    ，被告以原告為違規行為人逕行告發，應屬適法，原告所稱
    被告未查證實際情況，係屬不實云云，並非可採；並聲明求
    為判決駁回原告之訴。
五、本件兩造之爭點厥為原告有無本件違規之事實？
  (一)按「在指定清除地區內嚴禁有下列行為：．．．二、污染地
    面、池溏、水溝、牆壁、樑柱、電桿、樹木、道路、橋樑或
    其他土地定著物。．．．」、第50條第3款：「有下列情形
    之一者，處新臺幣1,200元以上6,000元以下罰鍰。經限期改
    善，屆期仍未完成改善者，按日連續處罰：．．．三、為第
    27條各款行為之一。」，廢棄物清理法第27條第2款、第50
    條第3款分別定有明文。
  (二)本件原告於98年6月3日，遭被告派員查獲在系爭工程靠近道
    路處，即其工程作業車輛進出工區處，有挾帶泥沙污染道路
    及地面之情形，有被告稽查紀錄影本1份及現場彩色照片列
    印9張附於原處分卷可稽，自堪認為實在。
  (三)原告雖提出臺北市政府捷運工程局中區工程處公共工程監造
    日報表影印1份，及臺北市都會區捷運系統工程蘆洲線CL803
    標工程管屬單位進場施作(三)ψ400自來水埋設工程照片影印4
    紙等件，資為本件實際違規行為人為自來水公司12區管理處
    所轄承商永強公司之依據。
  (四)然查本件被告於98年6月3日稽查之地點為臺北縣蘆洲市○○
    路91號前方，即系爭○○○區○○○○路進出處所，由卷附
    現場彩色照片列印9張中，即有多達7張可明顯看出蘆洲市○
    ○路路面，因系爭工程作業車輛進出工區，有車輛車輪挾帶
    泥沙斜向車道中心（單白線）處輾壓行進之多道黃色灰土砂
    狀痕跡；且由該工區進出口處之多個矮型（移動式）安全圍
    籬護欄，其擺放地點非但已逾三民路○○區○○○○○○○
    路面邊線（即一般所稱車道線），更因泥沙污染程度非輕，
    致道路之白色路面邊線全部已不復見，亦有現場彩色照片列
    印7張在卷可資清楚辨別。是原告所承攬施作之系爭○○○
    區○○○○路進出處所，確有挾帶泥沙污染道路及地面之事
    實，堪以認定。則被告以原告乃系爭工程承攬人，負有管理
    工程工區之義務，而據以處罰，即非無憑。
  (五)至原告所提實際違規行為人為自來水公司12區管理處所轄承
    商永強公司一節，縱係屬實，亦屬其與原告間之糾葛（藉由
    系爭工程工區出入，致『加強』上述道路及地面之污染），
    尚無解於原告前開違章事實之成立。遑論系爭工程工期為自
    91年1月15日至99年3月16日（系爭工程告示牌「施工期間」
    一欄參照），前後長達8年餘，原告既係施工廠商，其有依
    廢棄物清理法等相關規定，維護系爭○○○區○○○○路進
    出處所地面之義務，至為灼然。況原告所稱實際違規行為人
    係他人云云，即便屬實，亦僅98年6月3日1天而已，以前述
    系爭道路地面污染之嚴重情況以觀，仍無礙於其法定義務違
    反事實之認定。故被告以系爭○○○區○○道路處之地面已
    遭污染，而對負有工程管理權責之原告予以課罰，所裁處之
    罰鍰2,400元，亦未逾越法定裁量範圍，於法即洵無不合。
  綜上所述，本件被告所為原處分，揆諸首揭條文規定及上開說
  明，並無違誤，訴願決定予以維持，亦無不合，原告徒執前詞
  ，訴請撤銷，為無理由，應予駁回。末以兩造其餘之主張及陳
  述等，因與本件判決結果不生影響，爰不予一一指駁論究；另
  本件依卷內資料，事證已臻明確，故不經言詞辯論為之，均併
  此敘明。
據上論結，本件原告之訴為無理由，依行政訴訟法第236條、第
195條第1項後段、第98條第1項前段，判決如主文。
中    華    民    國    99    年    9     月    28    日
                    臺北高等行政法院第六庭
                                    法  官  林  育  如
上為正本係照原本作成。
本件以訴訟事件所涉及之法律見解具有原則性者為限，始得於本
判決送達後20日內向本院提出上訴狀並表明上訴理由，如已於本
判決宣示後送達前提起上訴者，應於判決送達後20 日內補具上
訴理由（均按他造人數附繕本），且經最高行政法院許可後方得
上訴。
中    華    民    國    99    年    9     月    28    日
                                    書記官  劉  育  伶

司法院資訊處製作；財團法人民間司法改革基金會備份。
